【裁判字號】    89,訴,231
【裁判日期】    890503
【裁判案由】    妨害自由等
【裁判全文】
臺灣高雄地方法院刑事判決                          八十九年度訴字第二三一號
    公  訴  人  臺灣高雄地方法院檢察署檢察官
    被      告  甲○○
    選任辯護人  鍾治漢
右被告因妨害自由等案件，經檢察官提起公訴（八十八年度偵字第二五八一三號）本
院判決如左：
    主  文
甲○○以非法方法剝奪他人行動自由，處有期徒刑肆月。又傷害人之身體，處有期徒
刑參月。應執行有期徒刑陸月。
    事  實
一、甲○○與丁○○係朋友關係，丁○○於民國八十八年十月五日上午九時三十分許
    ，駕駛車牌號碼ＷＱ─三九六五號自用小客車，行經高雄縣大社鄉○○路時，適
    甲○○亦駕駛車牌號碼ＷＨ─四一五一號自用小客車行經該處，甲○○向丁○○
    聲稱有事商談，丁○○隨即將汽車停於路旁，並坐上甲○○所駕駛之自用小客車
    ，甲○○即持續向前行駛，於行至高雄縣大社鄉○○路二十之一號前時，二人因
    發生口角，甲○○即基於傷害之犯意，出手毆打丁○○，丁○○遂要求下車離去
    ，甲○○為阻止丁○○下車，復另行起意，繼續將汽車前向行駛，以此非法方法
    剝奪丁○○之行動自由。嗣行至高雄縣大社鄉○○路時，甲○○復接續上開傷害
    犯意，繼續毆打丁○○，致丁○○受有頭部挫傷紅腫、頭部外傷、臉部左右臉頰
    下頷右顳頰打撲挫傷、紅腫、瘀血、頸肩部挫傷、紅腫等多處傷害。旋於同日十
    時二十分許，經丁○○趁甲○○撥打電話予乙○○（丁○○之夫）通話之際，高
    聲向丈夫乙○○呼救，並告知伊所在位置於大社鄉中里村附近，乙○○始會同鄂
    美燕（丁○○之妹）於同日上午十一時許，在上開路段將丁○○救出。
二、案經高雄縣警察局仁武分局報告臺灣高雄地方法院檢察署檢察官偵查起訴。
    理  由
一、訊據被告甲○○矢口否認有傷害及妨害自由等犯行，辯稱：八十八年十月五日上
    午九時三十分許，伊應告訴人丁○○之要求，駕駛汽車載同告訴人丁○○前去楠
    梓區取車，嗣告訴人丁○○坐上其自行駕駛之汽車後，即有一名男子向伊表示要
    找告訴人丁○○，隨後並坐上告訴人丁○○所駕駛之汽車，伊害怕告訴人丁○○
    發生危險，即尾隨在後，並看見該名男子在車上毆打告訴人丁○○，於行至高雄
    縣大社鄉時，告訴人丁○○才跑到伊車上，在車上時伊雖與丁○○發生爭執而打
    丁○○耳光，惟丁○○所受之傷係先前該名男子所毆打，非伊所為，之後告訴人
    丁○○的丈夫乙○○及妹妹鄂美燕即趕到現場，伊未毆傷告訴人丁○○，亦無妨
    害自由犯行云云。經查：
（一）右揭事實，已迭據告訴人丁○○於警訊、偵查及本院審理中指述綦詳，核與證
      人鄂美燕即告訴人之妹妹到庭證稱：「當天我接到我姐夫乙○○之電話，說我
      姊姊 (指告訴人丁○○)可能遭人綁架，要我載他去救人，我姊夫說他在電話
      中有聽到姊姊大喊說他在大社中里村附近，所以我們就在附近一直找，找到後
      ，看到我姊姊在甲○○車上，我們一靠近，甲○○才讓她下車，(丁○○)並說
      甲○○打她，不讓她下車，我姊姊嘴角流血，臉頰腫脹，我們有過去問甲○○
      ，他說是別人打的，但我並未看到其他人」（偵查卷第十二頁），證人乙○○
      到庭證稱：「被告打電話來時，我在電話中有聽到我太太丁○○在求救，說他
      在大社鄉中里村附近」（本院卷第二八頁）等情相符，參以被告自承當日在伊
      車上，被告確實因爭吵而與丁○○發生拉扯，並打丁○○耳光（本院卷二七頁
      ，偵查卷第十二頁）等節，足證告訴人指述被告有傷害及妨害自由等犯行，顯
      屬非虛，此外，告訴人丁○○確受有如事實欄所述之傷害，亦有驗傷單一紙在
      卷可憑。
（二）被告雖辯稱：告訴人所受之傷，係另名男子丙○○所為，惟證人丙○○到庭具
      結證稱：伊不認識丁○○與甲○○，亦未於上開時地毆打丁○○等情（本院卷
      第六五頁）明確。另被告雖稱當日打電話予乙○○，係告訴乙○○其妻丁○○
      被他人毆打一情，惟證人乙○○則到庭證稱：被告當日於電話中並未說丁○○
      被他人毆打一事，伊係聽到丁○○在電話中求救，始聯絡鄂美燕前往找丁○○
      （本院卷第二八頁），本院審酌被告於案發當日早上十時至十一時，撥打五通
      電話至乙○○家中（有通聯紀錄在卷可參，本院卷第五五頁），若被告確實有
      目睹丁○○遭他人毆打一情，其自可於電話中告知乙○○前來處理，其捨此不
      為，反而在車內與丁○○發生爭執拉扯並毆打丁○○耳光，並於與乙○○通話
      中，遭丁○○高聲呼救，若謂其無毆打丁○○，顯違情理。況且，被告之手機
      （0000000000）與乙○○家中之電話（000000000）通話
      時間未達十秒即掛斷一情，除案發當時發生多次外，八十八年九月二十一日及
      案發當日下午亦發生多次，是被告撥打乙○○家中之電話，其動機可疑，其所
      辯打電話予乙○○，係告知其妻丁○○遭人毆打等語，尚難採信。
（三）乙○○與鄂美燕找到丁○○後，被告帶渠等前往丁○○停車處牽車，當時車子
      還在發動，且駕駛門沒關，未見有其他人在場等情，已據證人鄂美燕到庭證述
      明確（本院卷第三十頁），由當時停車現場係車未熄火，車門未關等情觀之，
      丁○○所稱當時係甲○○向伊聲稱有事商談，伊始將汽車停於路旁，坐上甲○○所駕駛之自用小客車，甲○○卻將車開走等語，應堪採信。反觀被告所辯當
      時係「有一名男子坐上丁○○所駕駛之汽車，伊害怕告訴人丁○○發生危險，
      即尾隨在後，並看見該名男子在車上毆打告訴人丁○○，於行至高雄縣大社鄉
      時，告訴人丁○○才跑到伊車上」等情，於被告所述情節下，丁○○豈有任意
      棄置其未熄火之汽車於路旁之理，且被告於目睹丁○○遭不明人士毆打後，於
      載丁○○逃離現場後，其不報警處理，已與常情有違，其卻反而復於車內與丁○○發生爭執，而毆打丁○○耳光，是被告上開所辯，尚無足取。
（四）綜上所述，被告所辯其未傷害及剝奪告訴人行動自由，顯無足採。本件事證明
      確，被告犯行堪予認定。
二、核被告所為，係犯刑法第三百零二條第一項非法剝奪他人行動自由罪及第二百七
    十七條第一項傷害罪。被告所犯罪二罪間，犯意各別，行為互殊，應予分論併罰
    。其於車上二次傷害丁○○之行為，係基於單一決意，接續為之，為接續犯。爰
    審酌被告僅因細故，即妨害他人之行動自由並加以毆打成傷，犯後復狡卸犯行，
    未與被害人達成和解等一切情狀，量處如主文所示之刑，並定應執行刑。
據上論斷，應依刑事訴訟法第二百九十九條第一項前段、刑法第三百零二條第一項、
第二百七十七條第一項、第五十一條第五款、罰金罰鍰提高標準條例第一條前段，判
決如主文。
中      華      民      國    八十九    年      五      月      三      日
                              臺灣高雄地方法院刑事第二庭
                                  法  官  施  柏  宏
右判決正本證明與原本無異。
如不服本判決，應於送達後十日內，向本院提出上訴狀。
                                  書記官  邱  秋  珍
中      華      民      國    八十九    年      五 月      三      日
附錄本案論罪科刑法條全文
刑法第三百零二條第一項：
私行拘禁或以其他非法方法，剝奪人之行動自由者，處五年以下有期徒刑、拘役或三
百元以下罰金。
刑法第二百七十七條第一項
傷害人之身體或健康者，處三年以下有期徒刑，拘役或一千元以下罰金。


司法院資訊處製作；財團法人民間司法改革基金會備份。
